行　政　法　院　判　決　　　　　　　　　　　　　　八十八年度判字第六○九號
　　原　　　告　甲○○
　　　　　　　　　　　　　指定.
　　　　　　　　　　　　　四二.
　　被　　　告　雲林縣政府
右當事人間因土地重劃事件，原告不服內政部中華民國八十七年七月十五日台內訴
字第八七○三八二○號再訴願決定，提起行政訴訟，本院判決如左︰
　　主  文
原告之訴駁回。
　　事  實
緣原告所承租之雲林縣元長鄉○○段七三四號省有土地，原土地登記簿登記面積為○
．七三五○公頃，參加雲林縣八十六年度鹿寮區農地重劃，被告辦理土地分配作業期
間，發現該筆土地地籍圖與土地登記簿記載面積不符，經被告函請北港地政事務所重
新核算地籍圖正確面積為○．四二七三公頃，乃依規定函經管理機關台灣省政府地政
處八十六年九月二十六日八六地三字第五六七九一號函同意辦理面積更正，並依更正
後之土地面積辦理土地分配，重劃後地號為元長鄉○○段一○○六地號，原告為重劃
後該地號土地承租人，認為被告以更正後土地面積計算參加重劃分配土地面積違法，
提出異議，經被告以八十六年十一月十五日八六府地劃字第八六○○○六六三二六號
函予以駁復。原告不服，提起訴願、再訴願，均遭決定駁回，遂提起行政訴訟，茲摘
兩造訴辯意旨於次：
原告起訴意旨及補充理由略謂：一、原告承租雲林縣元長鄉○○段七三四號省有土地
原登記面積○．七三五○公頃，重劃後分配為元長鄉○○段一○○六號面積○．四二
七三公頃。原告申請依系爭土地於開始辦理分配日之前一日土地登記簿記載之面積重
新核算分配面積，並更正土地分配，向被告聲明異議。被告以八六府地劃字第八六○
○○六六三二六號函核駁，該函在形式上及實際上都是行政處分，訴願決定謂非行政
處分，係屬違法。二、農地重劃條例第二十六條並無規定非重劃區土地所有權人不得
提出異議。再訴願決定限縮解釋為非土地所有權人對重劃區土地之分配，不得提出異
議。亦違法損害原告之行政救濟權利。三、依土地法第四十三條農地重劃條例第十八
條、第十九條規定，被告應以系爭土地○．七三五○公頃辦理重劃後土地分配，方為
正確。四、原告係系爭土地承租人亦即實際使用人，被告辦理鹿寮區農地重劃後土地
分配結果，違法減縮分配，致實際使用面積減少。自得提起行政救濟，為實體之審理
。爰訴請判決將再訴願決定、訴願決定及原處分均予撤銷等語。
被告答辯意旨略謂︰查「農地重劃條例」第十八條規定：「重劃區內之土地，均應參
加分配，其土地標示及權利均以開始辦理分配日之前一日土地登記簿上所記載者為準
．．．」，其所謂以土地登記簿上所記載者為準，應係指正確無誤，真實之記載，始
受法律之保障，而非意謂明知錯誤、虛偽之登記亦須遷就，而再為錯誤之延續，此乃
立法之真義，故原告陳情仍以錯誤之登記土地面積辦理重劃土地分配，確無理由。另
查「土地登記規則」第一二二條：「登記人員或利害關係人於登記完畢後，發現登記
錯誤或遺漏時，應申請更正登記。登記機關於報經上級地政機關查明核准後更正之。
．．．」，據此，被告於辦理重劃土地分配作業期間發現本案土地面積登記錯誤，旋
即依法辦理更正登記，絕無違法不當之處，亦即更正登記應不因辦理農地重劃而受影
響。又本案土地登記面積之更正乃書面之更正，並無改變原告實際承租耕作四至範圍
，如以錯誤之登記土地面積計算參加分配面積，則分配給原告耕作範圍反大於重劃前
實際耕作範圍，顯不合理。原告之訴為無理由，請判決駁回原告之訴等語。
　　理  由
按土地所有權人對於重劃區土地之分配如有異議，應於公告期間向該管直轄市或縣（
市）主管機關以書面提出，為農地重劃條例第二十六條第一項前段所明定。本件原告
所承租參加被告舉辦之鹿寮區農地重劃內之雲林縣元長鄉○○段七三四號省有土地，
原土地登記簿登記面積○．七三五○公頃。被告於實施重劃期間，發現與地籍圖之面
積不符，乃依土地法第六十九條規定報經台灣省政府地政處核准，更正土地登記簿登
記面積為○．四二七三公頃，查土地登記簿登記之面積係根據地籍圖顯示之地界依法
計算而得。若土地登記簿登記面積與地籍圖地界計算所得面積不符，應係土地登記簿
登記錯誤，依土地法第六十九條規定，予以更正，土地所有權人之權利尚且未受損害
，承租人更無論矣。又土地標示登記錯誤，其更正登記溯及於錯誤登記發生時，故系
爭土地面積經更正登記為○．四二七三公頃，即為農地重劃條例第十八條前段所稱以
開始辦理分配日之前一日土地登記簿上所記載者為準之準據而更正土地面積登記並非
土地權利移轉或設定負擔，無該條例第十九條第一項前段規定之適用。又該條例第二
十六條既規定得提出異議者祇限於土地所有權人，承租人自不與焉，且與同條例第二
十五條規定無關。蓋該第二十五條規定通知承租人，旨在使承租人知悉同條例第二十
七條規定視為系爭土地之原有土地，行使其承租權。原告非系爭土地所有權人而係承
租人，對系爭土地之重劃分配面積是否正確無實施訴訟之權能，其提起行政救濟，為
當事人不適格。是提起本訴為無理由。所訴各點，無庸一一論述。再訴願決定、訴願
決定及原處分均無庸審究。併此明。
據上論結，本件原告之訴為無理由，爰依行政訴訟法第二十六條後段，判決如主文。
中    華    民    國     八十八      年      三      月      十九       日
                    行 政 法 院 第 四 庭
                                審 判 長 評  事      葉  振  權
                                         評  事      吳      仁
                                         評  事      吳  錦  龍
                                         評  事      林  家  惠
                                         評  事      吳  明  鴻
右  正  本  證  明  與  原  本  無  異
                                         法院書記官  陳  盛  信
中    華    民    國     八十八      年      三      月      十九       日
